臺灣高等法院刑事裁定　　　　　　　　 100年度抗字第1014號
抗　告　人
即　受刑人　林志賢
選任辯護人　蔡世祺律師
　　　　　　蔡勝德律師
　　　　　　李維剛律師
上列抗告人即受刑人因聲請撤銷緩刑案件，不服臺灣士林地方法
院中華民國100 年8 月5 日裁定（100 年度撤緩更字第2 號），
提起抗告，本院裁定如下：
    主  文
抗告駁回。
    理  由
一、原裁定意旨略以：抗告人即受刑人林志賢（下稱抗告人）因
    違反保護令案件，經臺灣士林地方法院（下稱原法院）於民
    國99年2 月5 日以99年度審簡字第143 號判決判處有期徒刑
    7 月，緩刑2 年，並應於緩刑期間付保護管束，且禁止對被
    害人景玉娟為騷擾行為，於99年3 月8 日確定在案。惟抗告
    人於緩刑期內（即99年6 月5 日晚上11時許、同年月6 日凌
    晨零時許、同日凌晨1 時許、3 時許、同年月9 日夜間某時
    許、同年月10日晚上10時30分許、同年月11日上午7 時許）
    更犯違反保護令罪，經原法院於99年12月28日以99年度易字
    第360 號判決判處有期徒刑6 月，如易科罰金，以新臺幣（
    下同）1000元折算1 日，並於100 年1 月31日確定，有各該
    刑事判決書及本院被告前案紀錄表在卷可參。而抗告人除上
    載違反保護令事實外，另：1.於99年2 月10日晚間11時許、
    99年2 月11日上午8 時許、99年2 月12日上午10時許犯3 件
    違反保護令罪，經原法院以99年度易字第212 號判決各處有
    期徒刑5 月，如易科罰金，均以1000元折算1 日，應執行有
    期徒刑1 年，嗣抗告人不服提起上訴，經本院於100 年1 月
    27日以99年度上易字第2632號判決駁回上訴確定；2.於99年
    5 月8 日下午公然侮辱被害人景玉娟，及剝奪其行動自由，
    經本院以100 年度上訴字第382 號判決抗告人犯剝奪他人行
    動自由罪，處有期徒刑9 月（尚未確定）；3.於99年10月間
    至同年12月間、99年11月27日下午3 時許、99年12月3 日0
    時許、99年12月3 日上午6 時許、99年12月11日下午1 時許
    ，對被害人景玉娟犯違反保護令罪、恐嚇罪、誹謗罪，經原
    法院以100 年度審簡字第491 號、492 號判決各處有期徒刑
    6 月、拘役40日、拘役20日，如易科罰金均以1000元折算1
    日（經當事人提起上訴，現繫屬於原法院100 年度簡上字第
    125 號案件審理中），亦有各該判決書影本、本院被告前案
    紀錄表在卷可憑。堪認抗告人行為已違反上開緩刑所附條件
    ，且依其行為頻率甚為頻繁、不法情節漸次升級以觀，其違
    反緩刑所附條件之情節確屬重大。又抗告人縱罹有憂鬱症，
    然參諸前揭歷次判決均未因此認定抗告人辨識行為違法或依
    其辨識而行為之能力顯著減低，堪認抗告人對其行為仍有相
    當之控制力，抗告人欲以此合理化其屢次所為不法行為，實
    難採認。又刑罰之目的非僅有教化目的，尚有應報、威嚇，
    本件抗告人屢次對被害人景玉娟為不法行為，堪信非藉由刑
    之執行，不足使抗告人警惕所為，收斂其舉，至刑之執行是
    否能達到改善被告病情之目的，並非本案唯一應考量之事項
    ，被害人人權是否得以兼顧、司法公信力得否彰顯，亦十分
    重要。本件有刑法第75條之1 第1 項第1 、2 、4 款之情形
    ，且抗告人自承其受保護管束1 年期間均能遵期報到，卻不
    能約束自己不再對被害人景玉娟為不法舉止，堪認原宣告之
    緩刑難收其預期效果，而有執行刑罰之必要，爰依刑事訴訟
    法第476 條規定，撤銷原緩刑之宣告等語。
二、抗告意旨略以：
  (一)原裁定除聲請意旨所指之原法院99年度易字第360 號確定案
    件外，更以抗告人於本院99年度上易字第2632號、100 年度
    上訴字第382 號、原法院100 年度簡上字第125 號所涉案情
    ，作為抗告人違反緩刑所附條件情節確屬重大之判斷基礎。
    惟按法院不得就未經起訴之犯罪審判，其就起訴書所未記載
    之事實而得予以審判者，以起訴效力所及之事實為限，此觀
    刑事訴訟法第267 條、第268 條規定自明，而判決有此情形
    者，自應於理由內加以說明，否則即有判決不載理由之違法
    ，迭經最高法院98年台上字5545號、93年台上字第5080號、
    93年台上字第4814號等判決闡述甚明；又於聲請撤銷緩刑事
    件，檢察官聲請意旨未列舉某未判決確定之判決為撤銷緩刑
    事由，原審裁定理由卻以此未判決確定之判決為撤銷理由，
    是否為訴外裁判（本院97年度抗字第1183號裁定參照）？故
    於聲請撤銷緩刑事件，法院亦應遵循刑事訴訟法「不告不理
    」原則，不得以檢察官聲請意旨外之事由，採為撤銷緩刑之
    理由，否則即有訴外裁判之違法。且得作為刑法第75 條之1
    第1項第1款及第2 款之撤銷緩刑事由者，僅限於受緩刑宣告
    人另犯他罪，並判決「確定」者，倘該他罪經法院繫屬而尚
    未確定者，不得採為撤銷緩起訴之認定基礎，亦迭有臺灣高
    等法院臺中分院97年度抗字第171 號及臺灣板橋地方法院97
    年度撤緩更字第6 號等裁定意旨可參，查原裁定援為裁定理
    由之本院99年度上易字第2632號、100年度上訴字第382號、
    原法院100年度簡上字第125號等案件，均已逸脫檢察官據為
    聲請撤銷緩刑理由之原法院99年度易字第360 號案件外，是
    原裁定理由遽引檢察官聲請理由外之案件為本件撤銷緩刑裁
    定之理由，顯與刑事訴訟法「不告不理」原則有所未合，而
    構成訴外裁判之違法；甚且，本院100年度上訴字第382號、
    原法院100年度簡上字第125號等案，復經抗告人上訴而迄今
    尚未確定，乃原裁定竟執以為裁定理由之基礎，實有違刑法
    第75條之1之規定。
  (二)抗告人患有憂鬱症，有國泰綜合醫院診斷證明書在卷可稽，
    另觀之抗告人與景玉娟之離婚案件，於原法院98年度婚字第
    376 號案件審理中，該案即曾函請中華民國新女性聯合會出
    具兒童少年監護權訪視調查服務監護權案件訪視調查報告書
    ，其中內容即載有「‧‧‧被告本意對婚姻留戀甚深且仍充
    滿情感，故挽留情感方式直接強烈，甚至迂迴的透過言語、
    精神暴力方式傳達挽留婚姻意念，確實可感受被告對原告、
    婚姻之重視‧‧‧並考量躁鬱症確實影響個人身心及行為舉
    止甚鉅，仍需持續就診追蹤，避免抗告人因生活刺激而造成
    個人情緒起伏過大或想法低潮及高漲，反而影響親子關係及
    個人安危議題。‧‧‧兩造對結束婚姻決定歧見甚大，加上
    被告憂鬱症病情導致溝通上無法理性以對‧‧‧均可看出被
    告情緒焦慮、失落及維持婚姻之強烈意念‧‧‧」等語，足
    徵抗告人確因無法接受景玉娟在外交男朋友之行為，進而雙
    方婚姻關係之破裂，更嚴重影響其身心健康之情，已堪認定
    ，且依本院100 年度抗字第270 號裁定之撤銷發回意旨，抗
    告人之病情與緩刑宣告後所犯之他罪，是否有所影響，即應
    由法院職權加以審酌，此亦為判斷撤銷緩刑之實質要件所應
    特別注意之處，乃原裁定竟以歷次判決未認抗告人之責任能
    力因其憂鬱症而受影響為由，認抗告人係以憂鬱症合理化其
    不法行為云云，將抗告人之病情與嗣後所犯他罪之影響一概
    置而不顧，顯然混淆撤銷緩刑實質要件與犯罪時責任能力之
    判斷，原裁定錯誤適用法規之處，臻臻至明。
  (三)縱認原裁定得以聲請意旨外之他案為撤銷緩刑之理由，亦不
    得將該他案之犯罪行為與撤銷緩刑實質要件之判斷予以脫勾
    ，逕以抗告人另涉犯他案而推定抗告人有撤銷緩刑之必要，
    此亦為本院100年度抗字第270號裁定意旨一再重申。查抗告
    人於上開本院100年度上訴字第382號之案情，乃因抗告人先
    受景玉娟刺激下，始與其有所爭執，抗告人並非無端與景玉
    娟爭執，故抗告人是否乃故意無視於緩刑宣告之寬典，顯無
    悔悟之情，已有所疑。又綜觀原裁定理由，均未就抗告人所
    涉本院99年度上易字第2632號、100年度上訴字第382號、原
    法院100年度簡上字第125號等案情審酌抗告人所受之刺激、
    生活狀況及與景玉娟之關係，僅對抗告人犯行作評價，卻未
    對抗告人究否具有撤銷緩刑之實質理由加以說明，率斷得出
    違反緩刑所附條件確屬重大之結論，其裁定理由不備、違背
    本院裁定意旨並錯誤適用法規之情至明。
  (四)誠如前揭所述，抗告人因無法接受景玉娟在外交男朋友之行
    為，導致婚姻關係破裂，於承受莫大心理壓力下，產生憂鬱
    症之病情，進而與景玉娟間有諸多法律糾紛，惟此種種，均
    係抗告人欲維持婚姻所致。查抗告人與景玉娟於100 年1 月
    5 日經判決離婚後，已於100 年1 月依指示搬離原住處（即
    台北市大同區○○○路99之2 號），並搬至雲林縣崙背鄉豐
    泰村11鄰榮305 號之現居所從事務農工作，且自100 年1 月
    以後，抗告人為避免再與景玉娟發生任何衝突，乃將其與景
    玉娟間之一切紛爭全委由律師尋求法律救濟，不再親自接觸
    景玉娟，迄今已近8 個月未對其有騷擾或其他暴力行為，是
    抗告人之所以會有前開犯行，實乃內心亟欲挽回婚姻之煎熬
    而患憂鬱症，更受外在環境刺激下而生。故以抗告人與景玉
    娟離婚，並遠離其生活環境後，迄今未見抗告人更犯其他不
    法行為等情觀之，足徵抗告人前開犯行顯非漠視法院所為緩
    刑之宣告，且抗告人亦顯無更對景玉娟實施暴力行為之急迫
    性與危險性，已足維被害人之人權，是原裁定理由以抗告人
    藉憂鬱症合法化其不法行為云云，而將刑罰教化目的挈而捨
    之，顯有速斷。
  (五)抗告人尚存二子亟需照顧撫養，另有年邁健康欠佳之雙親及
    無謀生能力之弟弟、妹妹亦須抗告人照顧，若撤銷緩刑之宣
    告入監執行，將致抗告人與子女離異，無法照顧家人；又抗
    告人因憂鬱症，情緒極端不穩定，且身體健康狀況不佳，患
    有胸腹主動脈瘤剝離之心血管疾病，曾於99年1 月16日時病
    發住院於加護病房治療，嗣抗告人於100 年6 月16日為門診
    追蹤電腦斷層檢查，經診斷後上開病情已更形加劇，其主動
    脈直徑由2.7 公分增加至4 公分，是抗告人之病情已處於隨
    時有生命危險之狀態，若入監服刑，一旦病發則後果將不堪
    設想，爰請衡酌上情，依法為妥適之判決。
  (六)綜上，原裁定未具體究明抗告人原宣告之緩刑是否已屬情節
    重大而顯難收其預期效果，確有執行刑罰之必要，逕予撤銷
    緩刑之宣告，殊有未洽，爰請將原裁定撤銷，發回原法院續
    查，另為適法之裁定云云，並提出國泰綜合醫院診斷證明書
    1紙、景玉娟與其男友之日常照片6幀、原法院99年度訴字第
    229 號之99年12月2日審判筆錄節本、原法院100年度家護聲
    字第15號之100年8月4日審判筆錄、抗告人之全戶戶籍謄本1
    份、馬偕紀念醫院乙種診斷證明書1紙等影本為證。
三、按「受緩刑之宣告而有下列情形之一，足認原宣告之緩刑難
    收其預期效果，而有執行刑罰之必要者，得撤銷其宣告：一
    、緩刑前因故意犯他罪，而在緩刑期內受六月以下有期徒刑
    、拘役或罰金之宣告確定者。二、緩刑期內因故意犯他罪，
    而在緩刑期內受六月以下有期徒刑、拘役或罰金之宣告確定
    者。三、緩刑期內因過失更犯罪，而在緩刑期內受有期徒刑
    之宣告確定者。四、違反第七十四條第二項第一款至第八款
    所定負擔情節重大者。」刑法第75條之1 第1 項定有明文。
    而緩刑宣告是否得撤銷，除須符合刑法第75條之1 第1 項各
    款之要件外，本條並採裁量撤銷主義，賦予法院撤銷與否之
    權限，特於第1 項規定實質要件為「足認原宣告之緩刑難收
    其預期效果，而有執行刑罰之必要」，供作審認之標準。亦
    即於上揭「得」撤銷緩刑之情形，法官應依職權本於合目的
    性之裁量，妥適審酌被告所犯前後數罪間，關於法益侵害之
    性質、再犯之原因、違反法規範之情節是否重大、被告主觀
    犯意所顯現之惡性及其反社會性等情，是否已使前案原為促
    使惡性輕微之被告或偶發犯、初犯改過自新而宣告之緩刑，
    已難收其預期之效果，而確有執行刑罰之必要。
四、經查：
  (一)抗告人前因違反保護令案件，經原法院以99年度審簡字第14
    3 號判處有期徒刑7 月，緩刑2 年，並應於緩刑期間付保護
    管束，且禁止對被害人景玉娟為騷擾行為，於99年3 月8 日
    確定在案，詎抗告人於緩刑期間內即99年6 月5 日晚上11時
    許、同年月6 日凌晨零時許、同日凌晨1 時許、3 時許、同
    年月9 日夜間某時許、同年月10日晚上10時30分許、同年月
    11日上午7 時許對被害人景玉娟再為騷擾行為，犯違反保護
    令罪，經原法院以99年度易字第360 號判處有期徒刑6 月，
    如易科罰金，以1000元折算1 日，於100 年1 月31日確定，
    此有各該刑事判決書及本院被告前案紀錄表在卷可稽，堪認
    與刑法第75條之1 第1 項第2 款規定之撤銷緩刑宣告事由之
    要件相符。
  (二)抗告人除上開違反保護令之事實外，另於99年2 月10日晚間
    11時許辱罵被害人景玉娟，於99年2 月11日上午8 時許拍打
    被害人景玉娟住處大門，及以內線電話撥打室內電話10餘分
    鐘，更剪斷該處監視錄影器電線，於99年2 月12日上午10時
    許辱罵被害人景玉娟，上開3 件違反保護令罪之事實經原法
    院以99年度易字第212 號判決各處有期徒刑5 月，如易科罰
    金，均以1000元折算1 日，應執行有期徒刑1 年，嗣抗告人
    不服提起上訴，經本院於100 年1 月27日以99年度上易字第
    2632號判決駁回上訴確定；又抗告人於99年5 月8 日下午公
    然侮辱被害人景玉娟，並剝奪其行動自由，經本院以100 年
    度上訴字第382 號判決抗告人犯剝奪他人行動自由罪，處有
    期徒刑9 月（尚未確定）；抗告人復於99年10月間至同年12
    月間多次撥打電話騷擾及恐嚇被害人景玉娟，於99年11月27
    日下午3 時許以身體阻擋被害人景玉娟，妨害被害人景玉娟
    自由下樓之權利，於99年12月3 日0 時許誹謗被害人景玉娟
    名譽，於99年12月3 日上午6 時許以熱熔膠灌入被害人景玉
    娟之大門門鎖，於99年12月11日下午1 時許誹謗被害人景玉
    娟名譽，此等事實經原法院以100 年度審簡字第491 、492
    號判決認抗告人係犯違反保護令罪、恐嚇罪、誹謗罪，各處
    有期徒刑6 月、拘役40日、拘役20日，如易科罰金均以1000
    元折算1 日（經當事人提起上訴，現繫屬於原法院100 年度
    簡上字第125 號案件審理中），亦有各該判決書影本、本院
    被告前案紀錄表在卷可憑。由上開抗告人犯案紀錄以觀，抗
    告人於99年3 月8 日經原法院以99年度審簡字第143 號判決
    諭知附條件緩刑確定後，旋於99年5 月8 日、99年10月間至
    同年12月間再多次騷擾被害人景玉娟，且其行為態樣從一開
    始之辱罵，已漸層升級為剝奪被害人景玉娟之行動自由、恐
    嚇、以熱熔膠灌入被害人景玉娟之大門門鎖等不法行為，堪
    認抗告人行為已違反上開緩刑所附條件之情節確屬重大。
  (三)抗告人所犯前後二罪間，均係對其家庭成員即被害人景玉娟
    故意犯罪，罪質相同，時間相距不遠，抗告人再犯之原由僅
    因無法接受被害人景玉娟交男友之行為或受被害人景玉娟之
    刺激，然無證據證明抗告人於犯罪時辨識行為違法或依其辨
    識而行為之能力顯著減低，足認抗告人對其行為仍有相當之
    控制力，又抗告人雖自承其受保護管束1 年期間均能遵期報
    到，惟卻不能約束自己不再對被害人景玉娟為不法舉止，更
    於上開緩刑期間之99年5 月8 日、99年10月間至同年12月間
    ，再多次騷擾被害人景玉娟，行為次數甚為頻繁，不法情節
    益趨嚴重，堪認其不知悔悟自新，亦無視前案違反保護令刑
    事判決宣告緩刑時所命抗告人禁止對被害人景玉娟為騷擾行
    為之命令，未因受前案刑事偵審裁判而有所警惕或萌生悔意
    ，其主觀犯意所顯現之惡性及其違反法規範之情節重大，顯
    見原宣告之緩刑對抗告人已難收其預期之效果，而確有執行
    刑罰之必要。原法院審酌前開事由，依刑法第75條之1第1項
    第2款規定，裁定撤銷上開緩刑之宣告，於法並無不合。
  (四)抗告人抗告意旨雖以上開抗告事由置辯，惟抗告人於受上開
    緩刑之宣告後，於緩刑期內因故意犯同類型之罪，侵害同一
    被害人，而在緩刑期內受有期徒刑6 月之宣告確定，足認原
    宣告之緩刑難收其預期效果，而有執行刑罰之必要，抗告人
    所為合於刑法第75條之1第1項第2 款所定撤銷緩刑宣告之原
    因一節，已如前述。又「不告不理」原則雖係刑事訴訟於「
    審判階段」之重要法理，然關於撤銷緩刑事由之適用法律，
    核係刑事訴訟程序「執行階段」之法律適用問題，與犯罪事
    實之認定無涉，是抗告人就此部分之指摘，尚不能動搖原裁
    定之適法性。而抗告人以其業與被害人景玉娟離婚，並遠離
    其生活環境云云置辯，係其於受上開緩刑宣告後，於緩刑期
    內因故意犯他罪，而在緩刑期內受有期徒刑6 月之宣告確定
    之後之事實，要與原裁定無影響。至抗告人上開所稱其個人
    與家庭之因素，亦核與撤銷緩刑宣告之要件無涉。從而，原
    裁定依檢察官之聲請撤銷前案即原法院99 年度審簡字第143
    號判決關於緩刑之宣告，要無不合。抗告人上開抗告意旨，
    要係徒憑己意，任意指摘原裁定為不當，洵不足採。
    本件抗告為無理由，應予駁回。
據上論斷，應依刑事訴訟法第412 條，裁定如主文。
中    華    民    國    100    年    9    月    26    日
                  刑事第十九庭  審判長法  官  鄧振球
                                      法  官  曾德水
                                      法  官  潘翠雪
以上正本證明與原本無異。
不得再抗告。
                                      書記官  朱家賢
中    華    民    國    100    年    9    月    26    日